【裁判字號】    99,易,1148
【裁判日期】    990910
【裁判案由】    詐欺
【裁判全文】
臺灣高雄地方法院刑事判決              99年度易字第1148號
公  訴  人  臺灣高雄地方法院檢察署檢察官
被      告  甲○○
上列被告因詐欺案件，經檢察官提起公訴（99年度偵緝字第332
號、第333 號、第334 號、99年度偵字第3547號），本院判決如
下：
    主  文
甲○○幫助犯詐欺取財罪，共貳罪，各處有期徒刑參月，如易科
罰金，均以新臺幣壹仟元折算壹日。應執行有期徒刑伍月，如易
科罰金，以新臺幣壹仟元折算壹日。
    事  實
一、甲○○可預見一般取得他人行動電話門號使用之行徑，常與
    財產犯罪所需有密切之關聯，可能係為掩飾不法犯行，避免
    有偵查犯罪權限之執法人員循線查緝，以確保犯罪所得之不
    法利益，並掩人耳目，竟以縱有人以其提供之行動電話門號
    實施詐欺取財犯行，亦不違背其本意之幫助犯意，於民國98
    年2 月27日某時，在高雄市三鳳宮附近，將其於同日向威寶
    電信股份有限公司（下稱威寶電信）所申辦0000000000號行
    動電話門號，交付予某真實姓名、年籍不詳陳姓男子。又於
    98年6 月8 日某時，在不詳地點，將其於同日向臺灣大哥大
    股份有限公司（下稱臺灣大哥大）所申辦0000000000號行動
    電話門號，以100 元代價，提供予某真實姓名年籍不詳成年
    人使用。嗣取得上開行動電話門號之人所屬詐欺集團成員取
    得甲○○上開行動電話門號後，即意圖為自己不法之所有，
    基於詐欺取財之犯意分別：
    (一)於98年5 月22日在雅虎奇摩網站刊登貸款廣告，並留甲○○所提供0000000000號行動電話門號作為聯絡電話，適丁○○需借貸而上網瀏覽，丁○○即撥打甲○○上開電話與
      對方聯絡洽貸，對方佯以要丁○○先繳交費用始能辦理貸
      款，使丁○○陷於錯誤，於98年5 月25日，至清水郵局臨
      櫃匯款新台幣（下同）2 萬2000元至對方指定之黃育慧申
      設之茄萣郵局帳號00000000000000000 號帳戶；同年月26
      日，至合庫臺中分行臨櫃匯款2 萬元至對方指定之黃宗麟
      申設之合庫北高雄分行帳號0000000000000000號帳戶；於
      98年5 月25日13時59分許，至新光銀行水湳分行臨櫃匯款
      1 萬3000元至對方指定之李嘉哲申設之新光銀行彰化分行
      帳號0000000000000000號帳戶( 黃育慧、黃宗麒、李嘉哲
      均另經臺灣臺中地方法院檢察署檢察官為不起訴處分) 。
    (二)於98年7 月14日14時許，以甲○○所提供之0000000000號
      行動電話門號向丙○○佯稱係其友人，且急需借款，致丙○○陷於錯誤，而於同日14時15分許在臺北縣中和市南勢
      角郵局，臨櫃匯款3 萬元至指定之陳季敏（由檢察官另案
      偵辦）彰化商業銀行芬園分行帳號00000000000000號帳戶
      內。
    (三)於98年7 月16日14時許，以甲○○所提供之0000000000號
      行動電話門號向戊○○佯稱係其友人，且急需借款，致戊○○陷於錯誤，而於同日在玉山銀行土城分行，臨櫃匯款
      8 萬元至指定之林新益（由檢察官另案偵辦）義竹郵局帳
      號00000000000000 號帳戶內。
二、案經丁○○訴由臺中縣政府警察局清水分局報請臺灣臺中地
    方法院檢察署、嘉義縣政府警察局布袋分局報請臺灣嘉義地
    方法院檢察署、彰化縣政府警察局彰化分局報請臺灣臺南地
    方法院檢察署呈請臺灣高等法院檢察署令轉臺灣高雄地方法
    院檢察署檢察官偵查起訴。
    理  由
壹、程序方面（證據能力之判斷）：
一、按被告以外之人（包括證人、鑑定人、告訴人、被害人及共
    同被告等）於審判外之陳述雖不符刑事訴訟法第159 條之1
    至之4 等4 條之規定，而經當事人於審判程序同意作為證據
    ，法院審酌該言詞陳述或書面陳述作成時之情況，認為適當
    者，亦得為證據；當事人、代理人或辯護人於法院調查證據
    時，知有刑事訴訟法第159 條第1 項不得為證據之情形，而
    未於言詞辯論終結前聲明異議者，視為有前項之同意，同法
    第159 條之5 定有明文。查本判決所引用之證據資料屬於被
    告以外之人於審判外之言詞、書面陳述者，均經本院於調查
    證據程序逐一提示並告以要旨，檢察官、被告均未於言詞辯
    論終結前聲明異議，本院審酌上開證據作成時之情況，無不
    當取供或違反自由意志而陳述等情形，且均與本案待證事實
    具有關聯性，認為以之作為本案之證據亦屬適當，自均具有
    證據能力，而得採為認定事實之證據。
貳、實體方面：
一、上開犯罪事實，業據被告甲○○於本院坦承有向威寶電信及
    臺灣大哥大申辦上開2 行動電話門號後，交付他人使用等語
    不諱（見本院易字卷第57至60頁），核與被害人丁○○於警
    詢證述其撥打0000000000詢問貸款事宜而被詐騙等語（見警
    1 卷第15至17頁），證人丙○○、戊○○於警詢時陳述渠等
    接獲顯示0000000000門號之詐騙電話，而遭詐騙之經過等語
    （見警4 卷第3 至4 頁、警5 卷第5 至6 頁），及證人即臺
    灣大哥大承辦人乙○○於本院證述0000000000行動電話門號
    是本人辦理等語（見本院易字卷第46至50頁）大致相符，並
    有通聯調閱查詢單（行動電話門號0000000000）1 份、臺中
    縣警察局清水分局清水派出所受理詐騙帳戶通報警示簡便格
    式表3 紙、貸款廣告影本2 則、郵政國內匯款執據影本、新
    光銀行存入憑條影本、合作金庫銀行存款憑條影本、內政部
    警政署反詐騙諮詢專線紀錄表、創藝廣告事業有限公司98年
    6 月3 日函、臺中縣警察局清水分局清水派出所刑事案件報
    案三聯單、購票證明各1 紙（見警1 卷第35至45、57頁、偵
    3 卷第36、38頁）、行動電話門號0000000000通聯紀錄查詢
    單、郵政跨行匯款申請書影本、臺北縣政府警察局中和第一
    分局南勢派出所受理刑事案件報案三聯單、受理詐騙帳戶通
    報警示簡便格式表、內政部警政署反詐騙諮詢專線紀錄表、
    受理各類案件紀錄表各1 份（見警4 卷第5 、21、24至27頁
    ）、臺北縣政府警察局土城分局廣福派出所受理各類案件紀
    錄表、受理刑事案件報案三聯單、受理詐騙帳戶通報警示簡
    便格式表、玉山銀行匯款回條影本、內政部警政署反詐騙案
    件紀錄表、臺灣大哥大資料查詢（目標電話0000000000）各
    1 紙（見警5 卷第9 至11、13至15頁、偵4 卷第2 頁）及臺
    灣大哥大預付卡申請書（門號0000000000）1 份（見本院易
    字卷第33至34頁）在卷為憑，足認被告自白與事實相符。本
    案事證明確，被告犯行堪以認定。
二、按刑法上之幫助犯，係對於犯罪與正犯有共同之認識，而以
    幫助之意思，對於正犯資以助力，而未參與實施犯罪之行為
    者而言（最高法院88年度台上字第1270號判決意旨參照）。
    本案被告將其申設之上開2 支行動電話門號，交付予真實姓
    名年籍不詳之人，雖使該男子所屬之詐欺集團成員得基於詐
    欺取財之犯意，分別向被害人丁○○、丙○○、戊○○施以
    詐術，致使被害人丁○○、丙○○、戊○○陷於錯誤，分別
    匯款至對方指定之前揭銀行帳戶內，而遂行其詐欺取財之犯
    行，惟被告單純提供行動電話供人使用之行為，並不等同於
    向被害人施以欺罔之詐術行為，且亦無證據足資證明被告有
    共同詐欺取財之犯意聯絡及行為分擔，自應認被告提供行動
    電話門號予不詳姓名之成年人使用之犯行，僅止於幫助詐欺
    之犯意，而為詐欺取財構成要件以外之行為。是核被告所為
    ，係犯刑法第339 條第1 項、第30條第1 項前段之詐欺取財
    罪之幫助犯。被告先後2 次幫助詐欺取財犯行，犯意各別，
    行為互殊，應予分論併罰。被告以1 提供0000000000行動電
    話門號之幫助行為，供詐欺集團成員分別向被害人丙○○、
    戊○○詐取財物，侵害數被害人之財產法益，係一行為觸犯
    數罪名，為同種想像競合犯，應從一重處斷。被告係幫助他
    人犯詐欺取財罪，依同法第30條第2 項之規定，按正犯之刑
    減輕之。爰審酌被告雖未實際參與詐欺取財犯行，但其將向
    威寶電信、臺灣大哥大申辦之行動電話門號0000000000、00
    00000000交予不法犯罪集團使用，不僅造成執法機關不易查
    緝犯罪行為人，嚴重危害社會治安，助長社會犯罪風氣，更
    使被害人求償極為困難，誠屬不該，惟念其犯後坦承犯行，
    尚具悔意，並考量其犯罪之手段、被害人所受損害之程度等
    一切情狀，分別量處如主文所示之刑，並考量被告教育程度
    高中畢業、無業、家庭經濟狀況貧寒等一切情狀，分別諭知
    以新臺幣1 千元折算1 日之易科罰金折算標準，並依法定其
    應執行之刑，以資懲儆。
據上論斷，應依刑事訴訟法第299 條第1 項前段，刑法第30條、
第339 條第1 項、第41條第1 項前段、第51條第5 款，刑法施行
法第1 條之1 ，判決如主文。
本案經檢察官張志杰到庭執行職務。
中    華    民    國    99    年    9     月    10    日
                  刑事第六庭  審判長法  官  李璧君
                                    法  官  曾仁勇
                                    法  官  曾鈴
以上正本證明與原本無異。
如不服本判決應於收受送達後10日內向本院提出上訴書狀，並應
敘述具體理由；如未敘述上訴理由者，應於上訴期間屆滿後20日
內向本院補提理由書（均須按他造當事人之人數附繕本）「切勿
逕送上級法院」。
中    華    民    國    99    年    9     月    10    日
                                    書記官  李月君
附錄本判決論罪科刑法條：
中華民國刑法第339條（普通詐欺罪）
意圖為自己或第三人不法之所有，以詐術使人將本人或第三人之
物交付者，處5 年以下有期徒刑、拘役或科或併科1 千元以下罰
金。
以前項方法得財產上不法之利益或使第三人得之者，亦同。
前二項之未遂犯罰之。

司法院資訊處製作；財團法人民間司法改革基金會備份。
